【裁判字號】    99,交上易,1039
【裁判日期】    991207
【裁判案由】    過失傷害
【裁判全文】
臺灣高等法院臺中分院刑事判決      99年度交上易字第1039號
上  訴  人  臺灣臺中地方法院檢察署檢察官
被      告  黃俊士
選任辯護人  榆政律師
            莊惠萍律師
            黃聖棻律師
上列上訴人因被告過失傷害案件，不服臺灣臺中地方法院98年度
交易字第782號中華民國99年6月10日第一審判決（起訴案號：臺
灣臺中地方法院檢察署98年度偵字第25855號），提起上訴，本
院判決如下：
    主  文
原判決撤銷。
黃俊士因過失傷害人，處拘役伍拾日，如易科罰金，以新臺幣壹
仟元折算壹日。
    事  實
一、黃俊士於民國98年3月21日下午5時55分許，駕駛車牌號碼
    VN-1296號自小客車，沿臺中縣清水鎮○○路由西往東方向
    行駛，途經該路段之鐵路涵洞時，應注意行經狹路、隧道之
    路段，應減速慢行，作隨時停車之準備，且該處未劃分向線
    ，應靠右行駛，並應注意車前狀況，隨時採取必要之安全措
    施，亦明知該路段已規劃為自行車道，隨時有人騎乘自行車
    往來，而依當時天候晴、日間自然光線、路面乾燥、道路無
    缺陷、無障礙物等情形，並無不能注意之情事，竟疏未注意
    上開規定，未減速慢行、靠右行駛，亦未注意車前狀況，適
    有王正文酒後騎乘自行車，沿臺中縣清水鎮○○路由東往西
    方向行進，行經該涵洞入口處，亦疏未注意車前狀況，雙方
    煞避不及，發生擦撞，王正文人車倒地，致受有頭部外傷併
    腦震盪、臉部多處撕裂傷、雙上肢擦傷、右側肱骨踝片狀骨
    折等傷害。黃俊士肇事後，在未經有偵查權之機關或公務員
    發覺為犯嫌前，向到現場處理本件車禍之台中縣警察局清水
    分局清水交通小隊警員黃丁貴承認其為肇事者，而查悉上情
    。
二、案經王正文訴請臺灣臺中地方法院檢察署檢察官偵查起訴。
    理  由
壹、程序部分：
    按被告以外之人於審判外之陳述，雖不符刑事訴訟法第159
    條之1至之4之規定，而經當事人於審判程序同意作為證據，
    法院審酌該言詞陳述或書面陳述作成時之情況，認為適當者
    ，亦得為證據；當事人、代理人或辯護人於法院調查證據時
    ，知有刑事訴訟法第159條第1項不得為證據之情形，而未於
    言詞辯論終結前聲明異議者，視為有前項之同意，同法第
    159條之5定有明文。本案就相關證據之證據能力，檢察官、
    被告及辯護人均表示無意見（見本院卷第26頁)，嗣於本院
    審理時，檢察官及被告就提示之各項證據，亦均表示無意見
    。本院審酌下列引用之各項證據作成時，並無不當違法之情
    形，認為以之作為判決之證據，亦屬適當，是依上開規定，
    該等證據均具有證據能力，合先敘明。
貳、實體部分：
一、訊據被告黃俊士，坦承於前揭時、地，其所駕駛之自用小客
    車與告訴人王正文所騎乘之腳踏車發生碰撞之事實，惟矢口
    否認有過失傷害之犯行，辯稱：伊並未駕車撞告訴人之自行
    車，而是告訴人自己撞到自小客車的後照鏡，伊並無過失云
    云。
二、經查：
(一)上開犯罪事實，業據告訴人王正文陳述甚詳，並有道路交通
    事故現場圖、道路交通事故調查報告表(一)(二)、台中縣警
    察局道路交通事故談話紀錄表、事故現場照片、交通標誌照
    片、履勘現場筆錄附卷可稽。而告訴人王正文因該車禍受有
    前述之傷害，亦有光田綜合醫院診斷證明書在卷可憑。
(二)按汽車駕駛人行經狹路、隧道之路段，應減速慢行，作隨時
    停車之準備；駕駛人應注意車前狀況，隨時採取必要之安全
    措施；又汽車在未劃分向線之道路，應靠右行駛。道路交通
    安全規則第93條第1項第2款、第94條第3項、第95條第1項前
    段分別定有明文。本案被告駕駛自小客車，行經前揭路段之
    鐵路涵洞，該處為狹路、隧道之路段，有現場照片及道路交
    通事故現場圖可稽(98年度偵字第25855號卷第14-17頁、第
    20頁)，依前揭規定，即應減速慢行，作隨時停車之準備；
    而據被告於98年3月22日在台中縣警察局交通隊清水小隊之
    談話中陳稱：「肇事前行車速率約達每小時10-20公里」、
    「肇事時行車速率約達每小時10-20公里」等情(98年度他字
    第4200號卷第19頁)，足見被告肇事前、後並未減速慢行。
    又該鐵路涵洞之路段並未劃分向線，依道路交通事故現場圖
    (同上偵字卷第20頁)顯示，其上標註「乙車(告訴人)血跡」
    在道路左側邊線上，該處應為兩車擦撞、告訴人受傷之地點
    ，而從圖上標示道路3.3公尺、右側距牆面1.2公尺，合計為
    4.5公尺之寬度觀之，被告當時駕駛自小客車(甲車)，顯亦
    未靠右行駛。又依前述兩車擦撞地點，對照現場照片(同上
    偵字卷第17頁)之位置，可見被告當時駕駛自小客車已接近
    涵洞出口，可以看清前面的路況，卻未注意對向告訴人所騎
    乘之自行車，致發生擦撞之事，被告顯亦疏未注意車前狀況
    ，而未能作隨時停車之準備。查本案肇事當時天候晴、日間
    自然光線、路面乾燥、道路無缺陷、無障礙物等情形，有前
    揭道路交通事故調查報告表(一)(二)附卷可查，並無不能注
    意之情事，被告竟疏未注意上開規定，未減速慢行、靠右行
    駛，亦未注意車前狀況，致與告訴人發生擦撞，告訴人王正
    文因而受有如事實欄所載之傷害，足見被告確有過失。告訴
    人王正文雖酒後騎乘自行車，業據王正文自承在卷(原審卷
    第10頁)，經抽血檢驗酒精濃度達1.078MG/L(同上偵字卷第
    20頁)，其亦疏未注意車前狀況，而與有過失，但被告自身
    既有過失，業如前述，仍難解免其過失責任。且被告之過失
    行為與告訴人受傷間，具有相當之因果關係。
(三)原審法院送臺灣省台中縣區行車事故鑑定委員會鑑定結果，
    雖指被告行經肇事地段欲駛出涵洞時，對左前方以較快車速
    下坡右轉駛來之腳踏車屬不易防範，認被告無肇事因素，固
    有該委員會分析意見在卷足稽（原審卷第29頁）；但該院再
    送臺灣省車輛行車事故覆議鑑定委員會覆議結果，復以「因
    跡證不全，肇事實情不明，未便遽予覆議」，有該委員會99
    年4月27日覆議字第0996201510號函可證(原審卷第41頁)。
    前揭分析意見並未能獲得覆議鑑定委員會之支持、認同，參
    諸前揭分析意見指告訴人「以較快車速」駛來一節，並無卷
    內資料足以佐證，以及本院前揭論述各情，是尚難逕憑前開
    分析意見而為被告有利之認定。
(四)綜上所述，被告前揭所辯，係屬卸責之詞，不足採信。本案
    事證明確，被告之犯行，堪以認定。
三、核被告黃俊士所為，係犯刑法第284條第1項前段之過失傷害
    罪。被告於肇事後，在未經有偵查權之機關或公務員發覺為
    犯嫌前，向到現場處理本件車禍之台中縣警察局清水分局清
    水交通小隊警員黃丁貴承認其為肇事者，有台中縣警察局道
    路交通事故肇事人自首情形紀錄表1紙可稽(同上他字卷第19
    頁反面)，足認被告係自首而接受裁判，依刑法第62條前段
    規定減輕其刑。
四、原審不察，而諭知被告無罪之判決，尚有未洽。檢察官提起
    上訴，以前揭事證，指摘原判決不當，為有理由，應由本院
    撤銷改判。爰審酌被告素行尚可，因過失肇事致告訴人受傷
    ，其過失程度，告訴人受傷情形，被告犯後否認之態度，尚
    未賠償告訴人之損害，以及告訴人本身亦有過失等一切情狀
    ，量處如主文第二項所示之刑，並諭知易科罰金之折算標準
    。
據上論斷，應依刑事訴訟法第369條第1項前段、第364條、第299
條第1項前段，刑法第284條第1項前段、第62條前段、第41條第1
項前段、刑法施行法第1條之1等規定，判決如主文。
本案經檢察官李慶義到庭執行職務。
中    華    民    國    99    年    12    月    7    日
            刑事第十一庭  審判長法  官  郭  同  奇
                                法  官  陳  慧  珊
                                法  官  洪  曉  能
以上正本證明與原本無異。
不得上訴。
                                書記官  林  明  冬
中    華    民    國    99    年    12    月    7    日
附錄論罪科刑法條
中華民國刑法第284條第1項：
因過失傷害人者，處 6 月以下有期徒刑、拘役或 5 百元以下罰
金，致重傷者，處 1 年以下有期徒刑、拘役或 5 百元以下罰金
。

司法院資訊處製作；財團法人民間司法改革基金會備份。
